【裁判字號】    95,交聲,78
【裁判日期】    951229
【裁判案由】    聲明異議
【裁判全文】
臺灣屏東地方法院交通事件裁定          95年度交聲字第78號
原處分機關  交通部公路總局高雄區監理所屏東監理站
異  議  人  甲○○
即受處分人
上列異議人因違反道路交通管理處罰條例案件，對於交通部公路
總局屏東監理站95年4 月3 日所為之處分（原處分案號：屏監違
字第裁82-V00000000號），聲明異議，本院裁定如下：
    主  文
異議駁回。
    理  由
一、原處分機關以：異議人即受處分人甲○○於民國95年1 月26
    日23時47分，駕駛車牌號碼D6-7448 號自小貨車，在屏東縣
    東港鎮○○路，因肇事致人死亡逃逸之違規，為屏東縣警察
    局東港分局以屏警交字第V00000000 號舉發違反道路交通管
    理事件通知單舉發，爰依道路交通管理處罰條例第62條第1
    項之規定，裁處吊銷駕駛執照，終身禁考之處分。
二、異議意旨略謂：當時伊駕車打方向燈準備右轉進巷子，車子
    處於停止狀況，一瞬間後方飆來1 部機車，連人帶車飛向伊
    車前方20多公尺遠，伊將車停好後請同車乘客陳銘富打電話
    叫救護車，且下車察看傷者狀況，並協助救護人員將傷者送
    上救護車，因事發太突然，以為是傷者車速過快而自撞，所
    以當救護車離去時伊與陳銘富即相偕返家，而未等警員到場
    ，非存心肇事逃逸，為此聲明異議，請求撤銷原處分云云。
三、按汽車駕駛人駕駛汽車肇事致人死亡而逃逸者，吊銷其駕駛
    執照，並不得再考領，現行道路交通管理處罰條例第62條第
    第4 項後段定有明文，而本條項規定之目的，無非在因道路
    交通事故發生後，有受傷或死亡之情形者，應即時救護或採
    必要之措施，以防損害範圍之擴大，如駕駛人於肇事後，隨
    即駕車逃離現場，不僅使肇事責任認定困難，更可能使受傷
    之人喪失生命，自有從嚴處理之必要，也加重駕駛人對於人
    生命、身體之重視。次按汽車駕駛人，曾依第62條第4 項後
    段規定吊銷駕駛執照者，終身不得考領駕駛執照。但有第67
    條之1 所定情形者，不在此限；又前條第1 項規定情形，肇
    事致人死亡案件，受處分人經吊銷駕駛執照處分執行已逾12
    年，得向公路主管機關申請考領駕駛執照，現行道路交通管
    理處罰條例第67條第1 項、第67條之1 第1 項第1 款亦定有
    明文。至行政罰法第5 條雖規定：「行為後法律或自治條例
    有變更者，適用行政機關最初裁處時之法律或自治條例。但
    裁處前之法律或自治條例有利於受處罰者，適用最有利於受
    處罰者之規定」，惟查異議人甲○○行為後，道路交通管理
    處罰條例第62條關於汽車駕駛人駕駛汽車肇事致人死亡而逃
    逸之處罰僅為文字及條項修正，且增定第67條之1 ，是本件
    自無行政罰法第5 條規定之適用，合予敘明。
四、經查：本件異議人甲○○於95年1 月26日23時47許，駕駛車
    牌號碼D6-7448 號自小貨車搭載陳銘富，在屏東縣東港鎮○
    ○路55-1號前，未注意轉彎車應暫停讓直行車前行，即貿然
    在該處右轉，適有黃啟峰騎乘車牌號碼POH-778 號重型機車
    自與異議人同向後方行駛前來，2 車即發生擦撞，致黃啟峰
    人車倒地而受有頭部外傷合併顱內出血、胸部及肺部挫傷、
    右側脛骨及腓骨骨折等傷害，異議人明知其已肇事致人受傷
    竟未立即下車救護，仍駕車逃逸，旋於距離肇事現場27公尺
    處為不詳姓名之機車騎士攔下，異議人始返回肇事現場並打
    電話請救護車救護黃啟峰，惟於警到場處理前即行離開現場
    而未留下任何資料，嗣經警據報循現場監視畫面始查獲，黃
    啟峰則經送醫後仍於95年1 月29日傷重不治死亡等情，有屏
    東縣警察局95年1 月29日屏警交字第V00000000 號舉發違反
    道路交通管理事件通知單1 紙（見本院卷第7 頁）在卷可稽
    ，並有屏東縣警察局東港分局東港派出所案件報告單、屏東
    縣警察局東港分局未破重大刑案偵查報告表、東港分局中心
    來案各類案件紀錄表、屏東縣警察局道路交通事故初步分析
    研判表、道路交通事故現場圖、道路交通事故調查報告表(一)
    、(二)、位置圖各1 紙、偵查報告2 紙及相片10幀在卷足憑。
    再本件異議人因涉嫌肇事逃逸犯行，業經臺灣屏東地方法院
    檢察署檢察官以95年度偵字第5251號提起公訴，現由本院以
    95 年 度交訴字第106 號審理在案，亦經本院調閱該卷宗核
    閱屬實，異議人於上開案件自承：伊有和1 部機車擦撞，該
    機車擦撞伊所駕駛之自小貨車車頭的右前方，當時陳銘富有
    撥打110 報案，救護車到達現場時，伊與陳銘富一同將機車
    騎士抬上救護車救護後就回家了，伊沒有等警方到達就自行
    離開，事後沒有再到派出所報案等語，有警詢筆錄可稽（見
    本院卷第29頁、第30頁），而觀諸卷附之車損相片（見本院
    卷第39頁至第41頁），異議人所駕車輛之車損狀況係右前方
    向燈破裂及右前車身鈑金凹陷，顯見異議人所駕車輛確曾與
    被害人黃啟峰所騎機車擦撞，始造成被害人黃啟峰人車倒地
    ，參以異議人復自承：車禍後因為那是大馬路，伊怕影響交
    通，沒有立即停車，所以把車子轉入巷子才停車，伊正打算
    要停車，剛好有位騎士跟伊提醒等語，有偵訊筆錄可稽（見
    本院卷第49頁、第50頁），並有監視畫面、偵查報告書、位
    置圖各1 紙可憑，堪認異議人於肇事後並未立即下車救護被
    害人黃啟峰，而係於距離肇事現場27公尺處為不詳姓名之機
    車騎士攔下，始返回肇事現場並打電話請救護車救護被害人
    黃啟峰，且異議人於警到場處理前即行離開現場而未留下任
    何資料，致警方無從直接得知本件肇事者為何人，亦有上開
    案件報告單、未破重大刑案偵查報告表、中心來案各類案件
    紀錄表、道路交通事故初步分析研判表可佐，足認本件異議
    人違規事證明確，異議人所辯，實無足採，原處分機關依據
    前述規定，裁處吊銷駕駛執照，終身禁考之處分，核無不當
    ，本件異議為無理由，應予駁回。
據上論斷，應依道路交通案件處理辦法第19條，裁定如主文。
中    華    民    國    95    年    12    月    29    日
                    交通法庭    法  官  林家聖
以上正本證明與原本無異。
如不服本裁定應於收受送達後5 日內向本院提出抗告書狀敘述抗
告之理由抗告於臺灣高等法院高雄分院。
中    華    民    國    96    年     1    月     2    日
                                書記官  莊正彬


司法院資訊處製作；財團法人民間司法改革基金會備份。
